【裁判字號】    89,上易,70
【裁判日期】    890208
【裁判案由】    恐嚇等
【裁判全文】
臺灣高等法院高雄分院刑事判決                      八十九年度上易字第七號
    上訴人      乙○○
    即被告
右上訴人因恐嚇等案件，不服臺灣澎湖地方法院八十八年度易字第九三號中華民國八
十八年十二月八日第一審判決（起訴案號：臺灣澎湖地方法院檢察署八十八年度偵字
第三０二號），提起上訴，本院判決如左：
      主      文
上訴駁回。
      事      實
一、乙○○於民國八十八年五月二十八日下午四時許，在澎湖縣湖西鄉湖西村七十六
    號二樓甲眾得出入場所之湖西鄉鄉民代表會辦甲室內，因向現任議員之丙○○爭
    取其允諾支持地方建設經費未果，竟以加害生命之事恐嚇丙○○稱『你不撥經費
    的話，你的生命安全要多保重，要注意一點』，使丙○○心生畏怖，致生危害於
    其生命安全。乙○○又另行起意，竟在前開辦甲室內不特定多數人可共聞共見之
    場合，以『幹你娘』『婊子』（閩南語發音）甲然侮辱丙○○。
二、案經被害人丙○○訴請澎湖縣警察局移送臺灣澎湖地方法院檢察署檢察官偵查起
    訴。
      理      由
一、訊據上訴人即被告乙○○矢口否認有右揭恐嚇、甲然侮辱之犯行，辯稱：我並沒
    有恐嚇，我沒說「生命要多保重」，我是說「身體要保重」，我也沒有以三字經
    罵他云云。惟查：右揭事實，業據告訴人丙○○於警訊、原審、本院審理中一再
    指訴甚詳，其於警訊時供稱：「乙○○在我拒絕撥經費後就當場翻臉說：〔你不
    撥經費的話，你的生命安全要多保重，要注意一點〕等語恐嚇，並且辱罵我〔婊
    子〕導致我心中產生畏懼，並即刻請湖西鄉代表主席許蘭香向湖西分駐所報案，
    請求派員保護。」（見警訊卷第四頁正面），其於本院調查時亦指稱「被告到會
    場向我要一百五十萬元之建設經費，我要他提出資料，但被告即辱罵我，並於後
    恐嚇我，他罵我三字經，並叫我小心生命安全。」（見本院卷第二十五頁正面）
    ，證人許蘭香於警訊時亦證稱「當天下午大約十六時許我在湖西鄉代表會二樓辦
    甲室（湖西鄉湖西村七十六號二樓），當時剛好開會休息時間，我看到鄉民代表
    乙○○與縣議員丙○○在談事情，後來不知道怎麼樣，我聽到乙○○對丙○○說
    ：「你不撥經費的話，你的生命安全要多保重，要多注意一點等語」，並且罵丙
    ○○「婊子」等，至於他們相互間有何糾葛，我就不知道了。」（見警訊卷第六
    頁背面），證人陳立人於警訊時證稱：「當天下午大約十六時左右我在湖西鄉代
    表會二樓辦甲室，看到代表乙○○質問縣議員丙○○是否要核發經費新台幣壹百
    五十萬元，丙○○拒絕核發，乙○○就怒罵丙○○「幹你娘」、「婊子」等語，
    並且說：「你不撥經費的話，你的生命要多保重，要多注意一點等語」予以恐嚇
    等情形。」（見警訊卷第八頁背面），證人許蘭香與陳立人於且原審審理時均表
    示「（問：是否同如警訊筆錄所載？）是的。」（見原審卷第十九頁正面）。證
    人歐陽崎於警訊時證稱：「當時我在湖西鄉代表會二樓辦甲廳剛好代表會休息時
    間，縣議會丙○○與鄉民代表乙○○兩人在交談，有關地方建設經費的問題，後
    來我聽到乙○○對丙○○說：「你不撥經費的話，你的生命安全要多保重，要注
    意一點」等語且罵丙○○「婊子」，至於他們會發生這種糾紛的原因我不清楚。
    」（見警訊卷第十頁背面）。證人林振強於警訊時亦證稱：「當時我在湖西鄉民
    代表會二樓辦甲室代表會定期會休息時間，縣議會丙○○與鄉民代表乙○○兩人
    在談話，後來不知為何乙○○當場罵丙○○：「幹你娘」、「婊子」，答應我的
    事都沒有作到」等語。」（見警訊卷第十四頁背面），均足證告訴人指訴被告有
    恐嚇及甲然侮辱之行為非虛。況被告乙○○於警訊時供稱：「因為當初他允諾每
    年要核發經費給我配合做地方建設，我在選鄉民代表時政見「支票」勢必跳票，
    等於他對我跳票，而我也跟著跳票，所以我就以口頭罵他「婊子」、「龜仔子」
    等語。」；「沒有，當天他拒絕撥經費時，我邀他要一起到媽祖婆那裡發誓，至
    於那句你的生命要保重，意思是說：「你講話不算話，那你的身體要多保重」，
    我們大家身體都要多保重，當時所長也在現場以及很多人在場。」（見警訊卷第
    二頁正面），被告於原審中亦供稱「我只說婊子與龜兒子，但沒有罵幹你娘。且
    我是說你講話不算話，你的身體要保重。」（見原審卷第十二頁正面），由被告
    前開避重就輕之供詞，亦可證被告當時與告訴人有很大之爭執，於爭執中口出穢
    言，並要對方生命或身體多保重，自足使人心生畏怖，被告前開所辯，顯係卸責
    之詞，不足採信。本件事證已臻明確，被告犯行洵堪認定。
二、按刑法第三百零五條之罪，僅以受惡害之通知者心生畏懼而有不安全之感覺為已
    足，不以發生客觀上之危害為要件，核被告所為，係犯刑法第三百零五條恐嚇罪
    及第三百零九條第一項之甲然侮辱罪。又被告所犯上開恐嚇及甲然侮辱罪二罪之
    間，犯意各別，行為互異，應予分論併罰。原審因認被告犯上述之罪，而適用刑
    法第三百零五條、第三百零九條第一項、第四十一條、第五十一條第六款，罰金
    罰鍰提高標準條例第一條前段、第二條之規定，並審酌被告為鄉民代表，職司為
    民喉舌之責，不謀慎言，反出口傷人，其行為實屬不智，然念其係為謀地方建設
    ，一時情急而口不擇言，及犯罪後之態度等一切情狀，量處被告恐嚇罪部分處拘
    役伍拾日，甲然侮辱罪部分，處拘役參拾日，及定其應執行之刑拘役陸拾伍日，
    且均諭知易科罰金之折算標準。其認事用法，並無不合，量刑亦屬適當，被告上
    訴意旨否認犯罪，指摘原判決不當，為無理由，應予駁回。
三、被告聲請傳訊證人洪國強、蔡美玲、蔡榮利、李秋英、夏晚生以證明被告未有恐
    嚇犯行，查前開證人於警方查證時，均供稱其等當時未目擊事發經過，即其等均
    非目擊證人，有其等警訊筆錄在卷可稽，自無傳訊必要，以免證人勞費（證人均
    住澎湖），併此明。
據上論結，應依刑事訴訟法第三百六十八條，判決如主文。
本案經檢察官林炳雄到庭執行職務。
中    華    民    國     八十九     年       二       月       八       日
                              臺灣高等法院高雄分院刑事第七庭
                                  審判長法官  李文雄
                                        法官  黃憲文
                                        法官  王光照
右正本證明與原本無異。
不得上訴。
                                      書記官  蘇恒仁
中    華    民    國     八十九     年       二       月        十      日
附錄：本判決論罪科刑法條：
刑法第三百零五條：
以加害生命、身體、自由、名譽、財產之事恐嚇他人，致生危害於安全者，處二年以
下有期徒刑、拘役或三百元以下罰金。
刑法第三百零九條第一項：
甲然侮辱人者，處拘役或三百元以下罰金。
                                                                        Ａ


司法院資訊處製作；財團法人民間司法改革基金會備份。
